臺灣板橋地方法院民事判決　　　　　　 99年度簡上字第272號
上　訴　人　陳裕成
被　上訴人　陳碧玲
訴訟代理人　郭世昌律師
上列當事人間返還房屋事件，上訴人對於中華民國99年9月6日臺
灣板橋地方法院板橋簡易庭99年度板簡字第872號第一審判決提
起上訴，本院於100年5月3日言詞辯論終結，判決如下：
    主  文
上訴駁回。
第二審訴訟費用由上訴人負擔。
    事實及理由
一、被上訴人主張：被上訴人自民國96年7月間起，將其所有門
    牌號碼新北市○○區○○路455號10樓之37、39房屋（下稱
    系爭房屋）借貸予上訴人無償使用（下稱系爭使用借貸契約
    ），因兩造並未約定期限，被上訴人依民法第470條第2項規
    定，本得隨時請求上訴人返還系爭房屋，惟經被上訴人催告
    上訴人遷讓返還，上訴人仍置之不理，且被上訴人因其子劉
    書銘與女友已論及婚嫁，並有收回系爭房屋自用之必要，茲
    依民法472條第1款規定，以起訴狀繕本送達上訴人為終止系
    爭使用借貸契約之意思表示通知，而系爭使用借貸契約既經
    終止，上訴人繼續使用系爭房屋，即屬無權占有，爰依民法
    第470條第2項、第472條第1款、第767條第1項規定，求為命
    上訴人應將系爭房屋騰空及遷出返還予被上訴人之判決（原
    審判決上訴人敗訴，上訴人不服提起上訴），並答辯聲明：
    上訴駁回。
二、上訴人則以：(一)系爭房屋原為訴外人林輝青所有，並於91年
    間以每月租金新台幣（下同）1萬5,000元出租予訴外人台北
    縣舞蹈協會（下稱舞蹈協會）使用，嗣於93年初，林輝青表
    示願以425萬元價格將系爭房屋轉讓予舞蹈協會，舞蹈協會
    即由當時之理事長即被上訴人以其名義購買，全額貸款425
    萬元則由舞蹈協會繳付，是系爭房屋所有權應歸屬舞蹈協會
    全體會員，並非被上訴人所有，上訴人為舞蹈協會現任理事
    長，自有權使用之。(二)系爭房屋其中之37部分，上訴人已於
    96年8月4日以總價620萬元向被上訴人購買，約定簽訂契約
    即付50萬元簽約金，待契稅、增值稅核發再付70萬元，並辦
    理產權移轉，尾款500萬元則於產權登記後辦理銀行貸款給
    付，但被上訴人因家庭因素遲不依約辦理。(三)被上訴人自92
    年舞蹈協會創會以來，公私不分，挪用侵占公款及積欠上訴
    人債務合計128萬5,395元，竟為強占舞蹈協會所有系爭房屋
    ，要求法院強制上訴人返還，實屬無理。(四)被上訴人於99年
    6月23日民事準備書狀陳稱其於89年至96年3月間擔任舞蹈協
    會理事長，在購入系爭房屋後，以每月租金1萬元出租予舞
    蹈協會使用等語，因該租賃契約並未以字據定之，依民法第
    422條規定，視為不定期之租賃，是兩造間就系爭房屋有不
    定期之租賃關係存在，且被上訴人於購買系爭房屋時已知租
    賃關係存在，取得產權後亦同意上訴人及舞蹈協會繼續使用
    ，亦有民法第425條買賣不破租賃規定之適用等語，資為抗
    辯，並上訴聲明：(一)原判決廢棄。(二)被上訴人在第一審之訴
    駁回。
三、查系爭房屋登記為被上訴人所有，上訴人現有占有使用之事
    實，有建物登記謄本在卷可稽（原審板簡調字卷第5頁），
    且為兩造所不爭執，自堪信為真實。
四、被上訴人主張上訴人無權占有被上訴人所有系爭房屋，上訴
    人應騰空及遷出返還予被上訴人等情，則為上訴人所否認，
    並以前詞置辯。經查：
  (一)系爭房屋既登記被上訴人為所有權人，自屬被上訴人所有，
    上訴人辯稱系爭房屋係舞蹈協會以被上訴人名義購買，價款
    由舞蹈協會繳付云云，並未舉證以實其說，已難信為真實，
    遑論上訴人於前揭二、(四)亦稱系爭房屋為被上訴人購入出租
    予舞蹈協會使用等語，是上訴人抗辯系爭房屋並非被上訴人
    所有，洵無可取。
  (二)上訴人抗辯系爭房屋其中之37部分，上訴人已於96年8月4日
    以總價620萬元向被上訴人購買等情，固據提出房地產買賣
    契約書為證（原審板簡字卷第14至18頁），惟被上訴人於本
    件已主張上訴人債務不履行而解除買賣契約在案，縱認該買
    賣契約仍存在，然兩造迄今並未完成買賣行為，該房屋既尚
    未登記為上訴人所有，且被上訴人亦未交付房屋予上訴人占
    有，上訴人仍不得執此買賣契約關係為占有系爭房屋之正當
    權源。
  (三)上訴人復抗辯被上訴人自92年舞蹈協會創會以來，公私不分
    ，挪用侵占公款及積欠上訴人債務合計128萬5,395元云云，
    與被上訴人得否請求上訴人返還無權占有房屋，要屬不同之
    法律關係，縱然上訴人所辯非虛，亦不得據為占有系爭房屋
    之正當權源。
  (四)上訴人另抗辯兩造間就系爭房屋有不定期之租賃關係存在之
    事實，為被上訴人所否認，上訴人對此有利於己之積極事實
    並未能舉證證明之，所辯自不足採。
  (五)按「所有人對於無權占有或侵奪其所有物者，得請求返還之
    。對於妨害其所有權者，得請求除去之。有妨害其所有權之
    虞者，得請求防止之」，民法第767條第1項定有明文。查上
    訴人既無法舉證證明其有何占有系爭房屋之正當權源，即屬
    無權占有系爭房屋，依上開說明，被上訴人自得請求上訴人
    將系爭房屋騰空及遷出返還予被上訴人。
五、本件被上訴人請求上訴人遷讓房屋，其基於所有物返還請求
    權者既屬有據，借用物返還請求權部分即無論究之必要。
六、綜上所述，被上訴人依民法第767條第1項規定，請求上訴人
    應將系爭房屋騰空及遷出返還予被上訴人，自屬應予准許。
    原審判決上訴人敗訴，並為假執行之宣告，並無不合，上訴
    論旨指摘原判決不當，求予廢棄改判，非有理由，應予駁回
    。
七、兩造其餘之攻擊或防禦方法及未經援用之證據，經本院斟酌
    後，認為均不足以影響本判決之結果，自無逐一詳予論駁之
    必要，併此敘明。
八、據上論結，本件上訴為無理由，依民事訴訟法第436條之1第
    3項、第449條第1項、第78條，判決如主文。
中    華    民    國   100    年    5     月    17    日
                  民事第二庭    審判長法  官  陳麗玲
                                      法  官  張筱琪
                                      法  官  連士綱
以上正本證明與原本無異
本判決不得上訴
中    華    民    國   100    年    5     月    17    日
                                      書記官  吳俞玲